臺灣花蓮地方法院民事簡易判決  
111年度花簡字第274號
原      告  花蓮縣新城儲蓄互助社

法定代理人  趙明福  
訴訟代理人  宋湘齡  
            胡育宗  
            周正捷  
被      告  劉育珍  
訴訟代理人  鍾易舜  
被      告  陳春梅  
訴訟代理人  何治偉  
上列當事人間請求清償借款事件，本院於民國111年7月21日言詞
辯論終結，判決如下：
    主      文
原告之訴駁回。
訴訟費用由原告負擔。
　　事實及理由
一、按當事人喪失訴訟能力或法定代理人死亡或其代理權消滅者
　　，訴訟程序在有法定代理人或取得訴訟能力之本人承受其訴
    訟以前當然停止。第168條至第172條及前條所定之承受訴訟
    人，於得為承受時，應即為承受之聲明。民事訴訟法第170
    條、第175條第1項分別定有明文。查原告法定代理人原為林
    阿春，嗣於訴訟繫屬後變更為趙明福，且變更後之法定代理
    人於民國110年9月2日提出書狀聲明承受訴訟乙情，有民事
    聲請狀及花蓮縣儲蓄互助社登記證等影本附卷可稽（見本院
    卷一第157至159頁、第175頁、第15頁）。是原告法定代理
    人既已變更為趙明福，並由其聲明承受訴訟，自應准許。
二、原告以其對被告有下列金錢債權，而聲請本院核發支付命令
　　，經本院以110年度司促字第2396號裁定准許後，被告依法
    聲明異議，原聲請視為起訴。據其主張略以：訴外人黃建安
    （原名為黃重安）邀同訴外人王玉玄、被告劉育珍、陳春梅
    等人為連帶保證人，於96年2月5日向原告借款新臺幣（下同
    ）90萬元，黃建安係以購屋暨修繕為由申辦貸款，貸款理由
    及貸款金額均符合規定，並有簽立借據為證。原告放款委員
    會審核後核准本筆貸款。詎料，上開人等於109年5月20日起
    即未依約繳付本息，依約定條件之約定，已喪失期限利益，
    其債務視為全部到期。迄今尚積欠286,577元，及其中本金1
    00,957元自109年5月20日起至清償日止，按年息8.4%計算之
    利息，及自109年6月21日起至清償日止，按上開利率30%計
    算之違約金。爰依借貸及連帶保證法律關係，請求被告連帶
    給付上開金額。另原告已對主借款人黃建安取得執行名義，
    歷經多次執行程序，惟仍未獲足額受償。又當時借據在簽立
    時，借款人本人及保證人均要親自至原告處簽名，對保人要
    審核完資料後，確認是借款人及保證人無誤後才會核發，故
    當時借款人及保證人應該都有到原告處確認後簽名，另根據
    核對簽名及印章，與借據上之簽名及印章相似度均極高，故
    借據上之被告劉育珍之簽名應為被告劉育珍簽立無誤
　　。再由借據內容觀之，黃建安與被告劉育珍為夫妻，王玉玄
    與黃建安為情侶關係，被告陳春梅為王玉玄之阿姨。連帶保
    證人均為主借款人及王玉玄之親屬及家人，實難相信被告等
    對於借款事實不知悉。又被告陳春梅之送驗資料鑑定結果為
    特徵不同，但借據上地址、身分證字號等資料確實為被告陳
    春梅之個人資料，此項個人資料應無從讓他人知悉。另不論
    被告劉育珍與黃建安何時離婚，借據上即有被告劉育珍之簽
    名蓋章及身分證資料，此項個人資料應無從讓他人知悉，針
    對被告劉育珍筆跡之鑑定，因參照筆跡不足，無法送驗資料
　　，然詳觀被告劉育珍之110年1月陳報狀之簽名，其筆勢與本
    件借據上簽名相似，且原告所辦之消費性互助貸款與一般銀
    行金融機構之消費者融資並不完全相同，因為金融機構的貸
    放多以個人信用為基礎，原告係仰賴熟悉的共同關係保障其
    貸款的安全，故不應依金融機構核貸之標準，比較互助社之
    核貸等語，並聲明：被告應連帶給付原告286,577元，及其
    中100,957元自109年5月20日起至清償日止，按年息8.4%計
    算之利息，及自109年6月21日起至清償日止，按上開利率30
    %計算之違約金。
三、被告陳春梅則以：被告陳春梅根本不認識借款人，也未擔任
    連帶保證人。被告陳春梅身分遭盜用，原告並未盡到確認保
    證人是否為正確身分。本件借據並非被告陳春梅所簽立，借
    據上的其他名字我都不認識等語，並聲明：原告之訴駁回。
四、被告劉育珍則以：黃建安是被告劉育珍前夫，94年間即離家
    出走，黃建安於之後期間所為之任何事均與被告劉育珍無關
　　，且兩人之後也已經法院判決離婚。本件借據上的簽名不是
    被告劉育珍所簽，更無連帶保證。另請原告提出當時借據被
    告的雙證件影本、對保單。因為被告劉育珍並沒有接受對保
    的事實。另請原告提出當初匯款到被告劉育珍帳戶的匯款單
　　以證明當時確實有匯款，如沒有匯款單，請提出收據，這麼
    大的金額不可能沒有收據證明。如為連帶保證人，如超過3
    個月以上沒有繳款，根據經驗法則，應該會有催繳單等語。
    並聲明：原告之訴駁回。
五、本院之判斷：
　㈠原告主張被告兩人有為黃建安向原告借款90萬元債務為連帶
    保證，該債務迄今尚未全部清償，尚積欠上開本金、利息及
    違約金等節，業據其提出借據、放款應收利息試算表、戶籍
    謄本、儲蓄互助社辦理放款實施要點、儲蓄互助社業務指南
　　、原告貸款委員會會議紀錄、本院97年執字第10006號債權
    憑證等為證（見本院卷一第23至31頁、第361至398頁），被
    告則以上詞置辯。經查，原告就被告有為上開黃建安所積欠
    之債務為連帶保證部分，固提出上開借據為證，然被告已否
    認該借據為其等所簽立。經本院將借據及兩造所聲請調取之
    被告筆跡資料等原本送法務部調查局為筆跡鑑定，其中被告
    劉育珍部分經法務部調查局認由於參對筆跡不足，依現有資
    料歉難鑑定等語，另就被告陳春梅部分經法務部調查局鑑定
    結果認筆跡筆畫特徵不同等語，此有法務部調查局111年3月
    18日調科貳字第11103118820號函、111年6月23日調科貳字
    第11103186190號函附鑑定書在卷可佐（見本院卷二第79至8
    0頁、第361至398頁），是由上開法務部調查局函文及鑑定
    書資料並無法證明上開借據上之簽名為被告所簽立。
　㈡按攻擊或防禦方法，除別有規定外，應依訴訟進行之程度，
    於言詞辯論終結前適當時期提出之。當事人意圖延滯訴訟，
    或因重大過失，逾時始行提出攻擊或防禦方法，有礙訴訟之
    終結者，法院得駁回之。攻擊或防禦方法之意旨不明瞭，經
    命其敘明而不為必要之敘明者，亦同。當事人聲明之證據，
    法院應為調查。但就其聲明之證據中認為不必要者，不在此
    限。民事訴訟法第196條、第286條定有明文。查原告於111
    年7月21日言詞辯論程序時當庭陳稱：聲請就被告劉育珍部
    分再送筆跡鑑定，理由為之前簽署的111年1月2日陳報狀筆
    跡明顯和我們提供的借據有明顯相似，先前法務部調查局是
    說參對的筆跡不足，我們認為針對被告劉育珍有筆跡鑑定的
    必要。請求向戶政事務所調取被告劉育珍離婚協議書、結婚
    契約、遷徙過花蓮市○○街00號遷入登記文書等筆跡資料，再
    送刑事警察局做筆跡鑑定等語（見本院卷二第150頁）。然
    上開法務部調查局111年3月18日調科貳字第11103118820號
    函文就被告劉育珍筆跡鑑定部分係認因參對筆跡不足，依現
    有資料歉難鑑定等，經本院於111年4月14日言詞辯論程序時
    當庭詢問原告訴訟代理人及被告劉育珍就此有何意見，原告
    訴訟代理人當庭稱「沒有意見，請法院依法判決」等語。另
    被告劉育珍訴訟代理人則稱「沒有意見，原告無法證明借據
    是被告劉育珍所簽」等語。本院當時再詢問原告及被告劉育
    珍有無證據要再請求調查？原告當時陳報：「聲請就被告陳
    春梅部分送法務部調查局為筆跡鑑定。其餘無。」等語。被
    告劉育珍訴訟代理人則稱：「請原告提出連帶保證人的簽名
    單。」等語（見本院卷二第98頁、第100頁），足認兩人就
    被告劉育珍之借據筆跡鑑定部分已並無要再聲請調查，然原
    告卻於111年7月21日最後言詞辯論期日突然陳報又要再聲請
    鑑定被告劉育珍筆跡之調查證據，本院審酌原告並未說明為
    何要再重新送鑑定之理由，且本院就本件於110年6月10日收
    案後迄今已行5次言詞辯論期日，並就兩造所欲調取之送筆
    跡鑑定之資料均為同意並調取，且於法務部調查局為鑑定後
    通知兩造閱卷並表示意見，就被告劉育珍筆跡鑑定部分，既
    然原告與被告劉育珍已於111年4月14日言詞辯論期日表示沒
    有意見亦無要再聲請重為鑑定，卻於3個月後突然又聲請要
    調查，參酌上開規定意旨，原告此部分之主張顯有延滯訴訟
    之嫌，本院認無調查之必要，附此敘明。
　㈢是以，原告既無法證明上開借據上之被告簽名為其等所親簽
　　，另原告所提之其餘事證經核亦無法認定被告有為黃建安之
    上開債務為連帶保證之情，是原告本件依民法消費借貸及連
    帶保證法律關係，請求被告連帶給付上開款項，並無理由。
六、從而，原告依民法消費借貸及連帶保證法律關係，請求判如
    上開訴之聲明所示，為無理由，應予駁回。
七、本件事證已臻明確，兩造其餘攻擊防禦方法與證據，核與判
    決之結果不生影響，爰不一一論列，併此敘明。
八、訴訟費用裁判之依據：民事訴訟法第78條。
中　　華　　民　　國　　111 　年　　7 　　月　　28　　日
                  花蓮簡易庭    法  官  鍾志雄
以上正本係照原本作成。
如不服本判決，應於送達後20日內，向本院提出上訴狀並表明上
訴理由(均須按他造當事人之人數附繕本並繳納上訴裁判費)。如
委任律師提起上訴者，亦應一併繳納上訴審裁判費。
中　　華　　民　　國　　111 　年　　7 　　月　　28　　日
                                書記官  胡釋云